臺灣桃園地方法院刑事判決　　　　　　　 94年度易字第650號
公　訴　人　臺灣桃園地方法院檢察署檢察官
被　　　告　乙○
上列被告因贓物案件，經檢察官聲請簡易判決處刑（93年度偵字
第15487）， 本院認應以通常程序審判，茲判決如下：
    主  文
乙○無罪。
    理  由
一、公訴意旨略以：被告乙○明知真實姓名年籍不詳綽號「阿忠
    」之成年男子於民國93年7 月中旬某日晚間，在桃園縣中壢
    市○○路○ 段366 號所交付屬甲○○所有、發票人為聖泓交
    通股份有限公司（以下簡稱聖泓公司）、付款人為新竹國際
    商業銀行（下稱新竹商銀）埔心分行、帳號0000000000、票
    號AA0000000 號、面額新臺幣（下同）84,035元之支票1 紙
    ，係來歷不明之贓物，竟仍基於收受贓物之犯意予以收受後
    ，於同年月12日將之存入其新竹商銀環北分行帳號00000000
    000 號帳戶，委由該行向臺灣票據交換所提示。惟因該票據
    業經甲○○向新竹商銀埔心分行申報掛失止付，致遭退票。
    嗣由臺灣票據交換所函請桃園縣政府警察局楊梅分局偵辦後
    ，始悉上情。認被告涉有刑法第349 條第1 項之收受贓物罪
    嫌。
二、按犯罪事實應依證據認定之，無證據不得認定其犯罪事實，
    刑事訴訟法第154 條第2 項定有明文。又刑法第349 條第1
    項之收受贓物罪，須客觀上所收受者確為贓物，且行為人於
    收受時主觀上知情為贓物，始得成立。被告乙○於警詢、檢
    察官訊問及本院審理中坦承其於前揭時、地，因綽號「阿忠
    」之人向伊借款，而交付前開支票，其予以收受後，在票據
    背面背書後再存入其新竹商銀環北分行帳戶提示而遭退票之
    事實，惟辯稱：不知該支票係贓物，始予以收受、提示等語
    ，始終堅決否認有收受贓物之犯意。公訴人指被告犯罪，無
    非以被告提示之支票確係甲○○所持有，於93年7 月7 日在
    家中遭竊乙節，業據證人甲○○證述明確，復有支票影本、
    遺失票據申報書、票據掛失止付通知書等在卷可稽，該支票
    確屬贓物無誤；該支票確係被告所提示，此已據被告自承在
    卷；被告與「阿中」僅為因打牌而認識之泛泛之交，彼此並
    不熟稔，竟遽予收受發票人並非「阿忠」之票據作為高達70
    ,000 元 借款之擔保，復未要求「阿忠」背書，參以被告經
    營修車廠，往來支票甚多，如未要求其背書，如何知悉來源
    ？故其對該支票係屬贓物應有認識，竟仍予收受，顯有收受
    贓物故意云云為其論據。
三、經查：
  被告及檢察官於本院調查證人甲○○於警詢之審判外陳述時
    ，知其為證人審判外之陳述，而未於言詞辯論終結前聲明異
    議，且均表明對於上開證人警詢之陳述沒有意見，視為同意
    該警詢之陳述作為證據，經本院審酌該陳述係於司法警察調
    查中所為陳述，且係分別就該物品失竊情形所為之陳述之情
    況，認為以之作為證據為適當，先予敘明。
  又甲○○係於93年7 月7 日，在桃園縣楊梅鎮○○街87號住
    處失竊發票人為聖泓公司、付款人為新竹商銀埔心分行、帳
    號0000000000、票號AA0000000 號、面額84,035元之支票1
    紙等情，業據證人甲○○於警、偵訊及本院調查時證述甚明
    ，復有該支票暨退票理由單、遺失票據申報書、票據掛失止
    付通知書等影本各1 件在卷可稽。被告確有收受前開支票，
    並經由被告自己之前開帳戶提示而遭退票等情，亦為被告於
    警詢、檢察官訊問、及本院審理中所陳明，復有掛失止付票
    據提示人資料查報表影本1 紙可據。足認該支票確為失竊之
    贓物，且被告確有收受該支票，由其前開帳戶存入提示之事
    實。
  被告於由綽號「阿忠」之人取得支票後，已於該支票背面親
    自背書，此有該支票影本在卷可稽，且被告於該支票遭退票
    後，復不甘平白損失，親往聖泓公司找發票人即聖泓公司負
    責人池騰飛質問該張支票何以未兌現，亦據證人池騰飛於本
    院調查時證述屬實，苟被告明知該張支票係屬贓物，豈有敢
    明目張膽在支票背面背書，並存入自己之帳戶，甚且前往質
    問票主之理？又據被告提出之新竹商銀內壢分行資產負債管
    理帳戶代收票據記錄簿觀之，被告除於93年7 月12日收受綽
    號「阿忠」所交付之上開客票外，另於93年6 月16日亦曾收
    受綽號「阿忠」交付之發票人為吳雅惠、付款人為彰化銀行
    、帳號00-00000-0-0、票號CF0000000 號、發票日93年7 月
    15 日 、面額30,000元之支票1 紙等情，有彰化銀行思源分
    行94 年3月2 日彰思字第335 號函暨所檢送之支票正反面影
    本可證。而該代收票據記錄簿係依序記錄，顯非臨訟杜撰，
    繼經本院向彰化銀行調取上開帳戶之支票存款往來約定書及
    往來明細，依彰化銀行回覆之資料觀之，該支票已如數兌現
    ，是被告先前既曾自綽號「阿忠」處收受支票，且未令「阿
    忠」背書，嗣並經提示兌現，則本次再從綽號「阿忠」處收
    受支票且未要求「阿忠」背書，並不違背社會常情。又本院
    依職權傳喚上開支票發票人吳雅惠到庭作證，其於本院調查
    時到庭結證稱：該支票係伊父親支付崁縫工程李忠信之薪水
    等語，足見被告稱本案系爭支票係從綽號「阿忠」處取得，
    應有其人，尚非杜撰。該綽號「阿忠」之人為被告之朋友，
    且曾持客票支票向被告調現花用，已如前述，本次其所交付
    予被告之前開支票，係得自由流通之有價證券，被告稱「阿
    忠」向其調現70000 元而交付該紙面額84035 元之支票（剩
    餘金額充作利息），被告為賺取利息而收受，並逕以其名義
    帳戶存入提示，即與常情無違，難認被告收受該支票有何不
    當。
  又被告於警詢時供稱：該張支票係於93年7 月10或11日在保
    養廠收受等語（見偵查卷第3 頁反面），是該支票於被告收
    受前之93年7 月8 日即經掛失止付，嗣後如果提示必不能兌
    現。被告若知悉該支票為贓物，自無不查明該自稱「阿忠」
    之人之真實身分，而收收該不能兌現之支票之理。且被告若
    知悉該支票為贓物，將無法兌現，自無於該支票背面背書並
    將之存入其名義之帳戶，任其退票，非但未能取得票款，反
    而使警方可依該帳戶追查其本人竊盜或贓物嫌疑之理。
四、綜上所述，並不能證明被告收受時知情該支票為贓物，而不
    能證明被告有收受贓物之故意。公訴人所舉證據，尚不能證
    明被告犯罪，自應諭知被告無罪之判決。
五、本件係檢察官聲請以簡易判決處刑之案件，因有刑事訴訟法
    第451 條之1 第4 項但書第3 款情形，適用通常程序審判，
    併予敘明。
據上論斷，應依刑事訴訟法第452 條、第301 條第1 項，判決如
主文。
本案經檢察官林鈺雄到庭執行職務。
中　　華　　民　　國　　94　　年　　8  　　月　　2　　日
                   刑事第二庭審判長法  官  徐 培 元
                                   法  官  陳 心 婷
                                   法  官  鄭 吉 雄
以上正本證明與原本無異。
如不服本判決，應於判決送達後10日內，向本院提出上訴狀（應
附繕本），上訴於台灣高等法院。
                                   書記官  楊 美 慧
中　　華　　民　　國　　94　　年　　8  　　月　　2　　日
